【裁判字號】    99,易,44
【裁判日期】    990226
【裁判案由】    家庭暴力防治法
【裁判全文】
臺灣臺中地方法院刑事判決                99年度易字第44號
公  訴  人  臺灣臺中地方法院檢察署檢察官
被      告  甲○○
上列被告因違反家庭暴力防治法案件，經檢察官提起公訴（98年
度偵字第24929號），本院判決如下：
    主    文
甲○○違反法院依家庭暴力防治法第14條第1項所為禁止騷擾之
民事通常保護令裁定，累犯，處有期徒刑參月，如易科罰金，以
新臺幣壹仟元折算壹日；又違反法院依家庭暴力防治法第14條第
1項所為禁止騷擾之民事通常保護令裁定，累犯，處有期徒刑參
月，如易科罰金，以新臺幣壹仟元折算壹日；又違反法院依家庭
暴力防治法第14條第1項所為禁止騷擾之民事通常保護令裁定，
累犯，處有期徒刑參月，如易科罰金，以新臺幣壹仟元折算壹日
。應執行有期徒刑陸月，如易科罰金，以新臺幣壹仟元折算壹日
。
    犯罪事實
一、甲○○前於民國97年間，因犯偽造文書罪，經本院以98年度
    中簡字第1082號判決判處有期徒刑5月確定，於98年7月24日
    易科罰金執行完畢。猶不知悛悔，其與丁○○原為夫妻（業
    於98年9月16日裁判離婚），2人間具有家庭暴力防治法第3
    條第1款所定之家庭成員關係。緣甲○○前因於98年4月27日
    1時許、同年5月25日晚間12時許、同年6月6日21時許、同年
    月19日22時許、同年7月9日20時50分許，在臺中市○○區○
    ○路3段25號住處，與丁○○發生口角，甲○○竟當場辱罵
    並傷害丁○○，經丁○○向本院民事庭聲請核發民事通常保
    護令，並由本院家事法庭於98年8月11日核發98年度家護字
    第865號民事通常保護令，裁定諭令甲○○不得對丁○○實
    施身體上或精神上不法侵害行為，亦不得對丁○○為騷擾行
    為，並應遠離丁○○之住居所即臺中市○○區○○路3段25
    號，及工作場所臺中市○○區○○路3段15號至少100公尺，
    保護令之期間為1年。詎甲○○於98年8月16日21時許，收受
    上開民事通常保護令後，知悉上開保護令之內容，於保護令
    有效期間，分別為下列違反前開民事通常保護令之犯行：
(一)、甲○○基於恐嚇危害安全及違反民事通常保護令之犯意，於
    98年8月22日、同月23日、同月28日、同月29日、同月30 日
    ，多次前往被害人丁○○之住所即臺中市○○區○○路3段
    25號，書寫如：「是不是外面有男朋友，而我追蹤逮到，那
    我就對不起很多人了在逼我走上絕路，到時候我死都不怕了
    ，妳背後有什麼陰謀計畫我會花錢揭穿秘密，大家都會很難
    看，..，要鬥大家鬥死多算了」、「再加告逼死我，對妳也
    沒有好次，妳的心中有鬼，才逼我去關，不要逼我作出不可
    收拾的局面，..，逼到走投無路嚴重恐家破人亡，..，大家
    等著滅亡吧」、「逼死我，大家也沒有好日子過的」等語之
    字條，此種具有加害他人生命、身體通知內容之紙張，再由
    丁○○住處之窗外丟放前開字條進入該住處，直接騷擾丁○
    ○，並致丁○○心生畏懼，並違反本院所為上開民事通常保
    護令之裁定。
(二)、基於違反民事通常保護令之犯意，於98年8月29日22時許（
    起訴書誤繕為98年8月16日），在丁○○位在臺中市○○區
    ○○路3段25號住處後門，接續以腳踢窗戶旁邊的門，並當
    場辱罵丁○○「外面有男人」等語，直接騷擾丁○○，而違
    反本院所為上開民事通常保護令之裁定。
(三)、竟基於恐嚇危害安全及違反民事通常保護令之犯意，於98年
    9月3日7時許，在丁○○上開住處客廳小鞋架處，放置「一
    家3代1死3傷家暴庭開完潑油燒妻夫砍頸亡」社會新聞之報
    紙，並隨即以電話對丁○○恫稱：「報紙我拿來的，你內容
    要看清楚，後果自己承擔」等語，以前開方式對丁○○為騷
    擾行為，並致丁○○心生畏懼，並違反本院所為上開民事通
    常保護令之裁定。
二、案經丁○○訴由臺中市警察局第五分局報告臺灣臺中地方法
    院檢察署檢察官偵查起訴。
    理    由
一、訊據被告甲○○固坦承：伊曾於前開時間，將該等字條放入
    告訴人丁○○住處；於曾於98年8月29日22時許，至告訴人
    住處後門；於98年9月3日曾在告訴人住處，放置「一家3代1
    死3傷家暴庭開完潑油燒妻夫砍頸亡」社會新聞之報紙後，
    與告訴人間曾通過電話等情，惟矢口否認有何違反保護令、
    恐嚇等犯行，辯稱：該等字條確實是伊寫的內容，那是伊在
    通常保護令後寫的，伊是因為覺得告訴人跟其他男生有曖昧
    ，因為吃醋，所以才會那樣做；伊在98年8月29日晚上到告
    訴人住處後門，伊想拿錢給小孩，伊只有拍門，並沒有用腳
    踢門，伊沒有罵告訴人，伊是跟她說為什麼伊拿錢給她都不
    拿；該張報紙伊是叫伊的大老婆陳月霞拿去的，伊有打電話
    給告訴人說夫妻之間沒有必要弄成那樣，伊一定不會像報紙
    那樣做云云。然查：
(一)、證人即被害人丁○○於本院審理結證稱：警卷所附被告書寫
    的字條，都是在伊報案前（98年8月30日）收到的，字條上
    面寫的日期是伊收到之後，當天寫下來的；伊收到字條感到
    很難過也很害怕，伊是在熱河路的住址收到的，被告都是從
    後巷的窗戶丟進來的，有些是被告打開窗戶直接貼在前門內
    的牆上，有些是放在前門窗戶下的小鞋架上，有些是拿給伊
    的小孩；98年8月29日晚上10點左右，被告有到伊的住處後
    門，被告是來罵伊和踹後門，是伊後來說要報警，被告才離
    開；98年9月3日當天早上7點左右，伊要出門上班時，發現
    前門內小鞋架有上開報紙，被告有打電話給伊，跟伊說把報
    紙看一下，伊覺得被告的意思是要警告伊，被告在電話中跟
    伊說報紙是他拿來的，內容要看清楚，後果自己承擔等語明
    確（見本院99年2月5日審理筆錄）。
(二)、證人即被告與告訴人之女乙○○於本院審理結證稱：伊有看
    過警卷所附被告所寫的字條，告訴人收到會拿給伊看，伊有
    收過1、2張，收到的時間是去年8月收到通常保護令之後的
    事；98年8月29日22時許，被告有到伊與告訴人的住處，那
    次被告有踹門，不是拍門，伊每次都說告訴人外面有男人，
    叫告訴人出門要小心等語明確；證人即被告與告訴人之女丙
    ○○於本院審理時結證稱：伊有見過警卷所附的那些字條，
    但沒有收過；98年8月29日22時許，被告說要拿錢給伊，被
    告來住處後門那裡，伊有跟被告說不要收他的錢，但是被告
    沒有回去，一直叫告訴人出來，剛開始是伊與姊姊跟被告對
    話，被告一直在外面罵，說告訴人為何不出來，還有踹門；
    伊有看過被告拿來的報紙，是在98年9月3日下午才看到的等
    語明確（均見本院99年2月5日審理筆錄），另被告於警詢中
    自承：伊有於98年9月3日拿該張報紙放入告訴人住處等語（
    見98年9月5日警詢筆錄），顯見被告於收受本院上開民事通
    常保護令後，仍無視保護令之內容，而為上開所列之犯罪行
    為。此外，復有被告所書寫之字條、被告所遞送之社會新聞
    報紙及本院98年度家護字第865號民事通常保護令各乙份在
    卷足憑，被告上開所辯，顯無足採信。
(三)、按所謂「家庭暴力」，係指家庭成員間實施身體或精神上不
    法侵害之行為；所謂「騷擾」，係指任何打擾、警告、嘲弄
    或辱罵他人之言語、動作或製造使人心生畏怖情境之行為，
    家庭暴力防治法第2條第1款、第3款定有明文。觀諸前揭規
    定，特意將言語之騷擾行為與對精神上之不法侵害行為並列
    ，足徵該二者在法律評價上並非同一，家庭暴力防治法之所
    謂精神上不法侵害應該不包括言語騷擾在內。本案依據告訴
    人所提出被告所書寫之字條可知，被告所寫字條內容，主要
    係因懷疑告訴人另結新歡，心生妒忌，而欲以言詞恫嚇告訴
    人，與被告於本院審理時所自承，其係因認告訴人跟其他男
    生有曖昧，因為吃醋，所以才會那樣做等語相符；被告於98
    年8月29日以言詞辱罵告訴人、於同年月3日以該報紙放置於
    告訴人住處，且於電話中稱，後果要告訴人承擔等語之行為
    ，實已打擾到告訴人之正常生活起居，業已充足於家庭暴力
    防治法第2條第3款所稱「騷擾」之構成要件，且就字條、報
    紙部分，使告訴人心生畏懼。
(四)、綜上所述，被告於收受告訴人向本院聲請之民事通常保護令
    後，竟不顧該保護令之表示，仍騷擾告訴人之生活等情，應
    堪認定。被告所辯，顯係事後卸責之詞，要難採信。本件事
    證已臻明確，被告犯行洵堪認定，應予依法論科。
二、論罪科刑部分：
(一)、核被告甲○○所為，均係違反家庭暴力防治法第61條第2款
    ，就犯罪事實欄一(一)、(二)部分所為，另犯刑法第305條恐嚇
    危害安全罪。
(二)、就犯罪事實一(一)部分，被告先後多次書寫字條騷擾、恐嚇被
    害人之犯行，因其時間、空間密接，係基於同一犯意下之接
    續行為，僅侵害一個法益，為接續犯，應只論以一罪。
(三)、被告就犯罪事實(一)、(三)部分，均係以一行為同時觸犯上開家
    庭暴力防治法第61條第2款違反保護令罪及刑法第305條恐嚇
    危害安全罪等二罪名，為想像競合犯，應依刑法第55條之規
    定，從一較重之家庭暴力防治法第61條第2款之違反保護令
    罪處斷。
(四)、就犯罪事實(一)、(二)、(三)所為，三次騷擾告訴人之行為，其犯
    意各別，行為互殊，應予分論併罰。
(五)、被告前於97年間，因犯偽造文書罪，經本院以98年度中簡字
    第1082號判決判處有期徒刑5月確定，於98年7月24日易科罰
    金執行完畢，有臺灣高等法院被告前案紀錄表在卷可稽，被
    告前受有期徒刑執行完畢，5年以內再故意犯本件有期徒刑
    以上之三罪，均為累犯，爰均依刑法第47條第1項規定加重
    其刑。
(六)、爰審酌被告漠視法院所為禁止騷擾之民事通常保護令裁定，
    於收受前開保護令，獲悉禁止事項後，仍一再騷擾告訴人，
    造成告訴人生活之困擾，且被告犯罪後，猶飾詞狡辯，未見
    悔意，犯後態度不佳，然告訴人於本院審理時表示願原諒被
    告，表示不再追究之意等一切情狀，分別量處如主文所示之
    刑，並定應執行刑及諭知易科罰金之折算標準，以示懲儆。
據上論斷，應依刑事訴訟法第299條第1項前段，家庭暴力防治法
第61條第2款，刑法第11條前段、第47條第1項、第41條第1項前
段、第51條第5款，刑法施行法第1條之1，判決如主文。
中    華    民    國    99    年     2    月    26    日
                        臺灣臺中地方法院刑事第十六庭
                                法  官  劉麗瑛
上正本證明與原本無異。
如不服本判決，應於收受送達後10日內向本院提出上訴書狀（應
敘述具體理由並附繕本）。
上訴書狀如未敘述理由，應於上訴期間屆滿後20日內補提理由書
於本院。
                                書記官  王玟
中    華    民    國    99    年     2    月    26    日
附錄論罪科刑法條：
家庭暴力防治法第61條：
違反法院依第14條第1項、第16條第3項所為之下列裁定者，為本
法所稱違反保護令罪，處三年以下有期徒刑、拘役或科或併科新
臺幣10萬元以下罰金：
一、禁止實施家庭暴力。
二、禁止騷擾、接觸、跟蹤、通話、通信或其他非必要之聯絡行
    為。
三、遷出住居所。
四、遠離住居所、工作場所、學校或其他特定場所。
五、完成加害人處遇計畫。

司法院資訊處製作；財團法人民間司法改革基金會備份。
